臺灣臺中地方法院刑事判決　　　　　　　　　　　　　九十四年度交易字第五一號
　　公　訴　人　臺灣臺中地方法院檢察署檢察官
　　被　　　告　乙○○
　　選任辯護人　吳瑞堯律師
　　　　　　　　康文毅律師
右列被告因過失致死案件，經檢察官提起公訴（九十三年度偵字第一六三二一號），
本院合議庭裁定適用簡式審判程序，判決如左：
    主  文
乙○○因過失致人於死，處有期徒刑柒月。
    犯罪事實
一、乙○○於民國九十三年七月十二日中午騎乘車號Ｇ五五─一六七號重型機車，沿
    臺中市○區○○路三段往育才街之方向行駛，於同日中午十二時五分許，行經三
    民路三段與三民路三段一三一巷之無號誌交岔路口時，本應遵循標誌、標線指示
    行車，且汽車（含機車）行駛至無號誌之交岔路口時，應減速慢行，作隨時停車
    之準備，並應注意車前狀況，隨時採取必要之安全措施，而當時天候為晴、日間
    自然光線、速限每小時五十公里、柏油路面乾燥無缺陷、亦無障礙物、視距良好
    ，依當時情形，並無不能注意之情形，竟疏未注意，貿然以時速五十至六十公里
    之速度，違規於三民路三段內側快車道超速行駛，適時何林明珠騎乘車號ＫＵＥ
    ─四０六號重型機車沿三民路三段一三一巷駛出欲左轉三民路往育才北路之方向
    行駛，因何林明珠由支線道駛入幹線道時，亦疏未注意行經無號誌交岔路口時，
    支線道車應讓幹道車先行，未讓原行駛於幹線道之乙○○先行，因雙方均有前揭
    過失，以致至上開地點二車發生碰撞，乙○○之機車前車頭撞及何林明珠之機車
    左側，使何林明珠因傷重送往中國醫藥大學附設醫院就醫，旋於同年七月十七日
    下午一時三十九分許不治死亡。乙○○於肇事後，有偵查犯罪權限之人知悉犯罪
    人之前，主動向到場處理事故員警陳明係肇事者及陳述肇事經過，自首接受裁判
    。
二、案經被害人何林明珠之夫甲○○告訴臺灣臺中地方法院檢察署檢察官偵查起訴。
    理  由
一、右揭犯罪事實，業據被告乙○○坦承不諱，並有道路交通事故現場圖、道路交通
    事故調查報告表（一）（二）各一份及現場照片二十九張在卷可資佐證。且被害
    人何林明珠確因本件車禍致顱內出血及頭部外傷而死亡，業經臺灣臺中地方法院
    檢察署檢察官督同檢驗員相驗屬實，製有勘驗筆錄、驗斷書及相驗屍體證明書各
    一份附卷足憑。按行車速度，應依速限標誌或標線之規定；汽車行駛至無號誌之
    交岔路口時，應減速慢行，作隨時停車之準備；汽車行駛時，駕駛人應注意車前
    狀況，隨時採取必要之安全措施，道路交通安全規則第九十三條第一項第一款、
    第二款、第九十四條第三項分別定有明文。被告駕車自應注意上述道路交通安全
    規定，而當時天氣晴、日間自然光線、速限每小時五十公里、柏油路面乾燥無缺
    陷、亦無障礙物、視距良好，有前開道路交通事故調查報告表（一）在卷可資佐
    證，依當時情形，並無不能注意之情形，竟疏未注意，貿然以時速五十至六十公
    里之速度超速行駛，且疏未注意車前狀況、行經無號誌交岔路口應減速慢行，致
    肇車禍，其有過失甚為明確，被告於本院中之自白應與事實相符。況本件經送請
    臺灣省臺中市區車輛行車事故鑑定委員會鑑定及臺灣省車輛行車事故覆議鑑定委
    員會覆議結果，亦持相同看法，有臺灣省臺中市區車輛行車事故鑑定委員會九十
    三年十月十九日中市鑑字第○九三五四○二五六七號函附鑑定意見書及臺灣省車
    輛行車事故覆議鑑定委員會九十三年十二月二十八日府覆議字第九三一一二○四
    號覆議函在卷可稽，益證被告之行為有過失，被告之自白應與事實相符。告訴人
    甲○○雖於本院陳述意見認被害人何林明珠之撞擊位置係在三民路三段之內側快
    車道護欄缺口處，並非被告所指之內側快車道靠近外側快車道處，被告騎機車違
    規行駛於內側快車道，其並無路權。被告無路權撞擊被害人，造成被害人死亡，
    該無路權之違規行為，是造成車禍肇事之主因，也應列為肇事原因，鑑定委員會
    之建議意見書卻認被告有路權，殊有不當等語，請求再送中央警察大學或成功大
    學鑑定等語。然查，本件依卷附現場圖及現場相片所示，本件事故發生後被害人
    機車之散落物均係在三民三段內側快車道內，被告於事故發生後之警詢筆錄中，
    亦承認當時因有小客車違規併排停車擋到外快車道及慢車道之行駛空間，所以伊
    閃到內側快車道行駛等語（見相驗卷第六頁反面），是以本件被告係於三民路三
    段之內側快車道行駛，應可認定，被告於內側快車道行駛之駕駛行為，固違反道
    路交通安全規則第九十九條第一項第二款機車在已劃分快慢車道之道路，雙向道
    路得在最外側快車道及慢車道行駛，不得行駛外側快車道之規定，應屬違規行為
    ，然違反道路交通安全規則並非即推論應負刑事責任，仍應審究被告此部分之違
    規行為與本件車禍之發生間有無因果關係。再查，本件依卷附道路交通事故現場
    圖、現場相片所示，事故發生之三民路三段與三民路三段一三一巷之交岔路口係
    屬無號誌之交岔路口，被告行向之三民路三段為幹線道，被害人行向之三民路三
    段一三一巷為支線道，支線道車本應讓幹線道車先行，並不因幹線道之車輛在快
    慢車道而有差異，是以不論被告係在幹線道中之何車道行駛，如被害人自支線道
    駛出未注意讓幹線道車輛先行，仍可能發生車禍，是以本件車禍之發生，實係被
    告超速行駛且未注意車前狀況，被害人亦疏未注意支線道車應讓幹線道車先行所
    致，與被告是否行駛內側快車道無關，本件鑑定及覆議結果，洵屬正確，是以告
    訴人之陳述，為本院所不採，本院亦認無再送其他機關鑑定之必要，附此敘明。
    雖被害人於本件車禍之發生，亦有過失（被害人無照駕駛部分，應僅係違反行政
    法規義務，與本件車禍之發生無因果關係），然此僅係被害人是否與有過失之問
    題，並不能因此解免被告過失傷害之責任。而被告之過失行為與被害人之死亡間
    具有相當因果關係。本件事證明確，被告過失致死之犯行洵堪認定。
三、核被告乙○○所為，係犯刑法第二百七十六條第一項之過失致死罪，被告於肇事
    後犯罪未發覺前，主動向到場處理事故員警陳明係肇事者及陳述肇事經過，有警
    詢筆錄及現場圖在卷可稽，為對於未發覺之犯罪自首並接受裁判，應依刑法第六
    十二條前段之規定，減輕其刑。爰審酌被告過失程度之輕重，被害人何林明珠因
    本件車禍死亡，所生危害重大，被害人亦應負過失責任，被告肇事後態度及肇事
    後被告尚未能與被害人家屬達成民事和解，並賠償損害等一切情狀，量處如主文
    所示之刑。
據上論斷，應依刑事訴訟法第二百七十三條之一第一項、第二百九十九條第一項前段
，刑法第二百七十六條第一項、第六十二條前段，罰金罰鍰提高標準條例第一條前段
，判決如主文。
本案經檢察官丙○○到庭執行職務。
中      華      民      國    九十四    年      四      月     十五     日
                                  臺灣臺中地方法院交通法庭
                                      法  官  張清洲
右正本證明與原本無異。
如不服本判決，應於送達後十日內向本院提出上訴狀（須附繕本），上訴於臺灣高等
法院臺中分院。
                                        書記官
中      華      民      國    九十四    年      四      月     十五     日
附錄論罪科刑法條
刑法第二百七十六條第一項
因過失致人於死者，處二年以下有期徒刑、拘役或二千元以下罰金。
